【裁判字號】    88,保險上,65
【裁判日期】    890529
【裁判案由】    損害賠償
【裁判全文】
臺灣高等法院民事判決               八十八年度保險上字第六十五號
    上  訴  人  華南產物保險股份有限公司
    法定代理人  黃依仁
    訴訟代理人  高木蘭律師
    被 上訴 人  美商海陸運輸股份有限公司  設6000, Carnegie Boulevard Char-
                (Sea-La.
    法定代理人  Robert .
    訴訟代理人  朱麗容律師
                陳彥希律師
                包國祥律師
右當事人間損害賠償事件，上訴人對於中華民國八十八年十月十二日臺灣臺北地方法
院八十八年度保險字第二十五號第一審判決提起上訴，本院判決如左：
    主    文
上訴駁回。
第二審訴訟費用由上訴人負擔。
    事    實
甲、上訴人方面：
  一、聲明：(一)原判決廢棄。(二)被上訴人應給付上訴人美金九萬八千八百九十八元六
      角四分，及自民國八十七年九月五日起至清償日止，按週年利率百分之五計算
      之利息。(三)願提供現金或等值之銀行可轉讓定期存單供擔保請准宣告假執行。
  二、陳述：除與原判決記載相同外，補稱略以：
    (一)上訴人係於接獲被上訴人所簽發予受貨人之「事故證明書」後，始知悉系爭貨
      物卸船後於轉宏都拉斯途中遭搶劫乙事，且上訴人僅就「系爭貨物已生滅失之
      基本事實」不為爭執，從未自認被上訴人所稱「武裝搶劫」係為不可抗力。
    (二)事故證明書中有關承運系爭貨物之五位卡車司機背景資料乙欄內載明：前指五
      位司機平均每人有四趟來回於Quetzal與San  pedro sula的經驗，且彼等均充
      分了解該行程所隱藏的危險性，同時均被僱主告知，當過境 Quetzal時，如何
      採取安全防禦措施，因而卡車司機們對於「護送」的定義與界定都有清楚的概
      念。再觀被上訴人於八十八年四月四日上午八時三十分，安排系爭貨物自Quit
      zal 起運時，特意安排保全人員隨行護送，但至當日中午十二時，上開保全人
      員即與車隊脫離，而系爭貨物不久後即遭不法份子攔路搶劫而喪失。（原文：
      0830 4/4/98 All five drivers leave Quetzal accompanied by the s-ecur
      ity arranged for the Guatemalan cargo. 1200 4/4/98. Upon arrivalof t
      he combined convoy to Guatemala city, the Honduras driver conti-nue
      their trip to Honduras thus Separating from the security escort.) 從
      上開安全人員僅係為同行運送之瓜地馬拉貨物而安排，足證前揭路段常有歹徒
      不法劫持情事，為被上訴人及一般卡車公司所明知。
    (三)參諸民法第六百四十一條規定及運送契約之本旨，運送人除須於運送過程中照
      顧管理貨物外，並應將運送物完整交付於受貨人，方得解免其責任。惟查上開
      保全人員於脫離車隊後，系爭貨物旋遭搶劫而喪失，顯未克盡其運送人之注意
      及處置義務，自不得以「不可抗力」為由，主張免責。
    (四)上訴人所提出之報告證明書中譯文，與被上訴人所提出之譯本僅有些微用語編
      排差異，並無誤譯原文之處，對系爭事故經過之描述不生影響。
    (五)上訴人於八十八年八月十日提出之全套認證文件，已足證楊家貴確係Febena
      Fashion S.De.R.L.公司之總經理並經營該公司。
  三、證據：援用第一審所提證據。
乙、被上訴人方面：
  一、聲明：(一)上訴駁回。(二)如受不利之判決，願供擔保請准免為假執行。
  二、陳述：除與原判決記載相同者外，補稱略以：
    (一)上訴人提出之保險契約所列之被保險人乃巨羊實業股份有限公司（下稱巨羊公
      司），而上訴人主張實際受領保險金之人為FEBENAS.DE.R.L.公司，一為中華
      民國法人，一為外國法人，要非同一；上訴人未證明其依據何項法律關係而代
      位非受貨人主張權利；有關上訴人提出之代位求償書，上訴人雖提出中華民國
      駐汕埠總領事館簽名證書，惟其僅係證明楊家貴於該證書上之簽名為真正，未
      足證明系爭代位求償書上之「楊」簽名確為楊家貴所作、楊家貴依宏都拉斯法
      律有代表FEBENAS.DE.R.L.公司簽署系爭代位求償書之權源。
    (二)據上訴人所提事故報告書之記載，本件搶劫發生於Zacapa地區，距當地警察所
      控管之十字路口僅約五分鐘即直線距離最長不超過五公里之地，足見該匪徒之
      大膽，非普通人所以預見，按諸經驗法則，武裝搶劫乃徒手之人所無力抗拒之
      事故，性質上屬不可抗力。
  三、證據：除援用第一審所提證據外，補提修正上訴人所提事故證明書為證。
    理    由
一、本件被上訴人之法定代理人已更易為 Robert S. Zuckerman，經其具狀聲明承受
    訴訟，於法核無不合，應予准許。
二、本件上訴人起訴主張訴外人巨羊公司委託被上訴人以海運出口二只貨櫃至瓜地馬
    拉PUETO港卸載後，再續以陸運至最終目的地宏都拉斯之BUFALLO，以行交付受貨
    人，詎該貨櫃以陸運轉運途中，經陸上運送人以遭搶劫為詞而稱已告滅失，被上
    訴人為運送契約之當事人，且為載貨證券之簽發人，依法有責任將貨櫃完好送至
    宏都拉斯交予受貨人，其就貨物之滅失應負債務不履行之損害賠償責任。該貨櫃
    所裝貨物滅失，上訴人已依保險契約賠付貨物所有權人美金九萬八千八百九十八
    元六角四分，並受讓本件貨損可行主張之所有權利，為此提起本件訴訟，依保險
    法第五十三條規定，及債權讓與之相關規定，請求被上訴人賠償系爭貨損之損害
    。被上訴人則以上訴人應證明確已依約給付保險金予被保險人，且系爭貨物滅失
    為不可抗力，被上訴人無庸負責等語置辯。
三、上訴人主張巨羊公司委託被上訴人運送二只貨櫃至宏都拉斯，以行交付受貨人F-
    EBENA FASHION S.DE.R.L. ，詎於陸運轉運途中滅失，而被上訴人就貨物之滅失
    應負債務不履行之損害賠償責任，上訴人依保險契約賠償貨物所有權人後，代位
    行使對被上訴人之請求權，因而提起本件訴訟，是上訴人所代位者，為被保險人
    即受貨人基於載貨證券之債務不履行損害賠償請求權；查系爭貨物受貨人FEBENA
    FASHION S.DE.R.L為宏都拉斯籍，而貨物滅失債務不履行發生地復在宏都拉斯，
    是本件為涉外事件；次按本件被上訴人所簽發之載貨證券第一條固約定以美國海
    上貨物運送條例為準據法，然載貨證券乃單方所表示之意思，不能認係雙方當事
    人之約定，尚無涉外民事法律適用法第六條第一項合意準據法之適用；再上訴人
    既代位受貨人憑載貨證券向運送人行使權利，而本件受貨人係FEBENA   FASHION
    S. DE.R.L.，為宏都拉斯籍，與被上訴人公司之國籍並不相同，然被上訴人簽發
    載貨證券之行為地係在中華民國，依涉外民事法律適用法第六條第二項當事人國
    籍不相同者依行為地法之規定，本件自應適用中華民國法，合先敘明。
四、查系爭貨櫃之滅失，係發生在陸上轉運至宏都拉斯之 BUFALLO途中，並非海上運
    送，為兩造不爭之事實，故就該部分自應適用民法有關陸上運送之規定。上訴人
    主張其已依保險契約賠付受貨人FEBENA FASHION S.DE.R.L.，代位行使對被上訴
    人之損害賠償請求權之事實，固提出載貨證券、被上訴人宏都拉斯分公司所開具
    貨損證明、代位求償書、被上訴人傳真文件、保險契約、支票、載貨證券背面條
    款、認證文件影本各一份為證（原審卷第八至十五頁、第二六至三三頁、第三六
    至四十頁、第七九頁、第九三至九五頁）。姑不論上訴人主張之代位權利是否有
    理，對於被上訴人所辯系爭貨物遭遇武裝搶劫，業據其提出瓜地馬拉當地警察報
    告、運送司機簽署聲明影本為證（原審卷第一０七至第一一四頁），亦有上訴人
    所提事故證明書及事實經過摘要文件影本在卷可憑，上訴人對於貨物滅失亦不爭
    執，自堪信為真實；雖上訴人復主張系爭貨物之運送路線，被上訴人自認於本件
    事故發生前，已有不法劫持事例，且依承運系爭貨物之司機背景資料載明彼等了
    解該行程所隱藏危險性，並安排保全人員護送，惟因保全人員脫離車隊，系爭貨
    物即遭劫持，顯見被上訴人就已知之危險，未為任何防範措施，亦未盡其注意義
    務云云，然查被上訴人未曾自認運送路線於本事故發生前已有不法劫持事例，而
    事前提醒司機注意路途安全，乃運送人盡其運送之注意義務，上訴人竟據此臆測
    被上訴人已知前有盜匪，自不足採，其次依事實經過摘要文件所載，安全人員係
    為同行運送之瓜地馬拉貨物而安排，故該批人員於到達目的地即瓜地馬拉市後，
    未再隨行前往宏都拉斯，堪稱合理，並非如上訴人所稱係被上訴人於途中，將原
    已安排護送之保全人員遺散、撤除，且自Quetzal至Guatemala  city（有保全人
    員隨同）及自Guatemala city至宏都拉斯（無保全人員）乃屬不同路段，亦不得
    以前者推定後者路程，必屬危險，運送人有僱請安全人員或繞道而行之義務。被
    上訴人既未能證明運送路線如何治安不良，且為被上訴人所明知，是其上開主張
    ，尚不足採。按運送人對於運送物之喪失、毀損或遲到，應負責任。但運送人能
    證明其喪失、毀損或遲到，係因不可抗力，或因運送物之性質，或因託運人或受
    貨人之過失而致者，不在此限，民法第六百三十四條定有明文，被上訴人既於陸
    上運送中遭遇武裝搶劫，自屬不可抗力，依前揭規定，被上訴人就因不可抗力所
    致貨物之損毀滅失無庸負責，從而，上訴人代位請求被上訴人給付貨物滅失之損
    害賠償美金九萬八千八百九十八元六角四分，及自八十七年九月五日起至清償日
    止，按週年利率百分之五計算之利息，為無理由，不應准許。其假執行之聲請亦
    失所附麗，應併予駁回。原審為上訴人敗訴之判決，及駁回其假執行之聲請，並
    無不合。上訴意旨指摘原判決不當，求予廢棄改判，為無理由，應予駁回。
五、本件事實已瑧明確，兩造其餘攻擊及防禦方法，於判決結果無何影響，爰不一一
    論述，附此敘明。
六、據上論結，本件上訴為無理由，依民事訴訟法第四百四十九條第一項、第七十八
    條，判決如主文。
中      華      民      國    八十九    年      五      月    二十九    日
                              臺灣高等法院民事第七庭
                                  審判長法  官  侯  東  昇
                                        法  官  張  耀  彩
                                        法  官  陳  玉  完
右正本係照原本作成。
如不服本判決，應於收受送達後二十日內向本院提出上訴書狀，其未表明上訴理由者
，應於提出上訴後二十日內向本院補提理由書狀（均須按他造當事人之人數附繕本）
上訴時應提出委任律師或具有律師資格之人之委任狀；委任有律師資格者，另應附具
律師及格證書及釋明委任人與受任人有民事訴訟法第四百六十六條之一第一項但書或
第二項（詳附註）所定關係之釋明文書影本。
中      華      民      國    八十九    年      五      月    三十      日
                                        書記官  徐  惠  莉
附註：
民事訴訟法第四百六十六條之一（第一項、第二項）：
對於第二審判決上訴，上訴人應委任律師為訴訟代理人。但上訴人或其法定代理人具
有律師資格者，不在此限。
上訴人之配偶、三親等內之血親、二親等內之姻親，或上訴人為法人、中央或地方機
關時，其所屬專任人員具有律師資格並經法院認為適當者，亦得為第三審訴訟代理人
。


司法院資訊處製作；財團法人民間司法改革基金會備份。
